---
title: "House Sales in King County"
author: "Matthieu"
date: "2023-05-15"
output: html_document
---

```{r setup, include=FALSE}
knitr::opts_chunk$set(echo = TRUE)
```

## 0. Import des données

- Les quelques bibliothèques qu'on va utiliser :

```{r}
library(readr)
library(dplyr)
library(lubridate)
library(ggplot2)
```

- Lecture du jeu de données :

```{r}
house_sales <- readr::read_csv('../static/home_data.csv', show_col_types = FALSE)
```

- À quoi ressemblent les données ?

```{r}
head(house_sales)
```

- Combien d'individus ?

```{r}
dim(house_sales)
```

- Quels sont les types qui ont été détectés automatiquement ?

```{r}
str(house_sales)
```

- On va convertir le champ `date` en un objet Date qui permettra les comparaisons et les champs `waterfront` et `grade` champs de type `factor` :

```{r}
house_sales <- house_sales %>%
  mutate(date = as_date(date)) %>%
  mutate(waterfront = as.factor(waterfront)) %>%
  mutate(grade = as.factor(grade))
```

- On va convertir les champs `sq ft` en mètres carrés et supprimer les champs d'origine (avec `.keep="unused"`) :

```{r}
house_sales <- house_sales %>%
  mutate(
    sqm_above = sqft_above / 10.764,
    sqm_living = sqft_living / 10.764,
    sqm_lot = sqft_lot / 10.764,
    sqm_basement = sqft_basement / 10.764,
    sqm_living15 = sqft_living15 / 10.764,
    sqm_lot15 = sqft_lot15 / 10.764,
    .keep="unused"
  )
```

## 1. Explorer les données

- Quelle distribution des prix ?

```{r pressure, echo=FALSE}
ggplot(house_sales, aes(x=price)) + 
 geom_histogram(aes(y=after_stat(density)), colour="black", fill="white", bins=200)+
 geom_density(alpha=.2, fill="#FFee66")  +
 labs(title = "Price Density of Houses in King's County") +
 theme_light()
```

- Combien de maisons par nombre d'étages ?

```{r}
house_sales %>% count(floors)
```



```{r}
ggplot(house_sales, aes(x = floors)) +
  geom_bar() +
  theme_light()
```

- Comparer les prix des maisons avec vue sur le front de mer ou sans vue sur le front de mer :

```{r}
ggplot(house_sales, aes(waterfront, price)) +
  geom_boxplot(width = 1) +
  theme_light()
```

- Quelle distribution des prix au regard des notes données à chaque maisons ?

```{r}
ggplot(house_sales, aes(grade, price)) +
  geom_boxplot(width = 1) +
  labs(title="Price distribution across grade levels") +
  theme_light()
```
- Corrélation par paires :

```{r}
library(corrr)

correlate(house_sales)
```
